【裁判字號】    92,交聲,151
【裁判日期】    920710
【裁判案由】    聲明異議
【裁判全文】
臺灣嘉義地方法院交通事件裁定                    九十二年度交聲字第一五一號
    原處分機關  交通部公路總局嘉義區監理所
    異議人即
    受處分人    元邑實業有限公司  設嘉義縣東石鄉下蔦松四九之一一號
    法定代理人  甲○○
右列異議人因違反道路交通管理處罰條例案件，對於交通部公路局嘉義區監理所九十
二年六月五日所為之處分（原處分案號：嘉監裁字第裁七○－Ｚ00000000號
裁決書），聲明異議，本院裁定如左：
    主  文
異議駁回。
    理  由
一、原處分意旨略以：異議人元邑實業有限公司所有車牌號碼七Ｇ－三九八號自大貨
    車，於民國九十二年五月九日十一時四十五分許，行經國道三號高速公路北上二
    四一公里處，經國道公路警察局第七隊名間分隊以Ｚ00000000號違規通
    知單舉發「車主允許駕照逾審註銷之駕駛張文正駕駛使用（經查詢）」交通違規
    ，依道路交通管理處罰條例第二十一條之一第一項第五款處罰「汽車所有人」（
    即本件異議人罰鍰新臺幣（下同）六萬元，並吊扣汽車牌照三個月等語。
二、異議人則以：異議人平時已提醒駕駛注意期限，不得有逾期情形發生，已善盡告
    知義務。張文正駕駛執照逾期，係其個人之疏忽，非異議人所能掌握，受連帶處
    分，實屬過當。另異議人係經營小型鋼架製造業，法定代理人甲○○之配偶侯水
    鏡於八十七年間不幸因車禍而終身殘障，如遭處罰，負擔勢必加重，且短期內無
    法經營云云置辯。
三、道路交通管理處罰條例第二十一條之一第一項、第三項規定大貨車等汽車所有人
    ，因駕駛人有使用註銷之駕駛執照駕駛、無照駕駛、駕照吊扣期間駕車等違規事
    由，亦應同受罰鍰處罰並吊扣該車之牌照，係因聯結車、大客車、大貨車等車輛
    ，車體龐大堅固，載運貨物或人員之數量亦多，如駕駛不慎而發生交通事故，所
    造成之財物損失及人員傷亡情況，均比一般車輛肇事來得嚴重，故前開車輛行駛
    於道路上，對於其他用路人或車上之乘客而言，本具有較大之危險性；另前述車
    輛之駕駛人，客觀上復係為汽車所有人所使用，並接受汽車所有人之指示而為之
    服勞務，汽車所有人亦因此而獲取車輛營運之利益，故汽車所有人對於駕駛人原
    應負起嚴格監督管理之義務。基此，為加強右述大型車輛之行車安全，並期汽車
    所有人共負維護交通秩序及確保交通安全之責，如前述車輛之汽車駕駛人有處罰
    條例第二十一條之一第一項各款之違規情形，除對駕駛人予以處罰外，對汽車所
    有人亦科以罰鍰，並吊扣汽車牌照，以促其同負監督注意義務。
四、經查：
（一）張文正於九十二年五月九日十一時四十五分許，駕駛異議人所有車牌號碼七Ｇ
      －三九八號自大貨車，在國道三號高速公路北上二四一公里處經警攔檢，經原
      處分機關依道路交通管理處罰條例第二十一條之一第一項第五款處罰汽車所有
      人（即異議人）罰鍰六萬元，並吊扣牌照三個月等事實，為異議人所不爭執。
（二）駕駛人張文正之汽車駕駛執照經交通部公路總局嘉義區監理所於九十年十二月
      三日以嘉監逾駕註字第七○－ｄ－00000000000號註銷處分書註銷
      ，有該處分書附卷可稽。而張文正於九十二年五月九日方為警舉發，距張文正
      之駕駛執照註銷時間已逾一年六個月。異議人可至監理所列印所僱用司機之駕
      駛執照資料查核，以防止司機欺瞞之情形發生，異議人應有充裕之時間查明駕
      駛人之駕駛資格，但異議人卻未善盡其應有之注意義務，疏未向監理機關查核
      所僱用司機之駕駛資格，任令已遭註銷之駕駛執照之駕駛續行駕駛大貨車，顯
      見異議人對於所僱用駕駛之資格並未加以相當注意。是異議人以平時已提醒注
      意期限，不得有逾期情形發生，已善盡告知義務云云，尚難認有善盡查證駕駛
      人駕駛執照資格之注意。
（三）至異議人所稱：元邑實業有限公司係小型鋼架製造業，法定代理人甲○○之配
      偶侯水鏡於八十七年間不幸因車禍而終身殘障，如遭處罰，負擔勢必加重，且
      短期內無法經營云云。惟此與異議人應盡之上揭查證義務無關，自難以此免責
      ，附此敘明。
五、綜上所述，異議人所有之汽車確有在右開時、地由駕駛執照已遭註銷之張文正駕
    駛之違規事實，且異議人未善盡查證駕駛人駕駛執照資格之注意義務，致發生前
    開違規之事實，亦堪認定，而異議人於應到案日期前自行到案，是原處分機關以
    異議人有違反道路交通管理處罰條例第二十一條之一第五款之規定，依違反道路
    交通管理事件統一裁罰基準表，裁處異議人罰鍰六萬元，並依同條例第二十一條
    之一第三項規定吊扣該被舉發汽車牌照三月，核無違誤，本件異議為無理由，自
    應將其異議駁回。
據上論結，應依道路交通案件處理辦法第十九條前段，裁定如主文。
中      華      民      國    九十二    年      七      月      十      日
                                臺灣嘉義地方法院交通法庭
                              法  官  張  育  彰
右正本證明與原本無異。
如不服本裁定，應於裁定送達後五日內向本院提出抗告狀（應附繕本）。
中      華      民      國    九十二    年      七      月      十      日
                                    書記官  林  秀  敏


司法院資訊處製作；財團法人民間司法改革基金會備份。
